【裁判字號】    89,易,837
【裁判日期】    891031
【裁判案由】    詐欺
【裁判全文】
臺灣彰化地方法院刑事判決                          八十九年度易字第八三七號
    公  訴  人  臺灣彰化地方法院檢察署檢察官
    被      告  乙○○
右列被告因詐欺案件，經檢察官提起公訴 (八十七年度偵字第八０一六號、八十八年
度偵字第一九六五號)，本院判決如左：
    主    文
乙○○幫助連續意圖為自己不法之所有，以詐術使人將本人之物交付，處有期徒刑捌
月，緩刑伍年。
    事    實
一、乙○○因積欠其成年男性友人「阿文」（年籍姓名不詳）新台幣（下同）約六、
    七萬元，明知或可得而知該「阿文」之人借用其郵局帳戶，會供犯罪不法之用，
    竟於八十七年二月十四日，基於幫助犯意，將設立之台中縣大肚郵局二八七七二
    之三號儲金帳戶，借予該「阿文」男子使用，嗣「阿文」基於不法所有之概括犯
    意，見黎正峰刊登在八十七年五月份「跳蚤市場雜誌」中「我要買」一欄中，有
    一則黎正峰欲購買電腦光碟機及光碟放影機之廣告，遂於民國（下同）八十七年
    五月二日晚上，打電話與買主黎正峰連繫，佯稱其為乙○○，有上開物品要賣，
    並約定以上開郵局帳戶代收貨價方式，共七千元成交，黎正峰不疑有他，於同年
    月五日二十時三十分許，收取郵差送達之包裝貨品，隨即交付七千元貨款予郵差
    ，惟嗣後拆封發現竟係一堆舊書報，其始知受騙（黎正峰嗣旋報警，並從郵局領
    回上開代收貨價七千元）。該「阿文」男子復在「一手車訊雜誌」上佯登販賣筆
    記型電腦之廣告，適有甲○○見過廣告後，亦不疑有他，即以雜誌上所留之行電
    話連繫，該「阿文」男子並自稱為乙○○，雙方以三萬元成交，甲○○旋於八十
    七年五月十九日匯款三萬元至乙○○上開之大肚郵局二八七七二之三號帳戶內，
    嗣於同日收到以乙○○名義寄達之包裝貨品，經拆封後發現竟係舊書報，甲○○
    始知受騙。
二、案經黎正峰、甲○○分別告訴桃園縣警察局平鎮分局、台北市政府警察局中正第
    二分局報告臺灣桃園、台中地方法院檢察署檢察官呈由台灣高等法院檢察署令轉
    台灣彰化地方法院檢察署檢察官偵查起訴。
    理    由
一、訊據被告乙○○坦承將其台中縣大肚郵局二八七七二之三號帳戶之存簿、印章及
    提款卡借予該「阿文」男子使用，並稱因該「阿文」欲賣飾品，需要一個帳戶，
    然不知道會被做為犯罪之用。惟查，被告供稱伊與「阿文」原本係在台中工作同
    事，曾積欠「阿文」約六、七萬元，故提供上開帳戶存簿、印章及提款卡予「阿
    文」，然被告對「阿文」真實姓名、年籍均不詳，何以願意提供上開帳戶存簿、
    印章及提款卡？堪認被告係圖免六、七萬元債務，被告既取得相當不法利益，對
    於「阿文」男子會利用上開帳戶詐財或供其他犯罪之用，自明知或可得而知，所
    辯不足採信。此外，被害人黎正峰、甲○○如何遭騙，亦據渠二人供明在卷，復
    有郵寄予黎正峰包裏照片三張、八十七年五月份「跳蚤市場雜誌」廣告影本一則
    、黎正峰領回七千元予郵局之切結書影本一紙、郵政國內匯款單、代收貨價郵件
    詳情單、郵政儲金儲戶申請書及更換事記要等為證，被告犯行，堪予認定。
二、查該「阿文」男子連續利用上開被告提供郵政帳戶，二次犯刑法第三百三十九條
    第一項之詐欺罪，其時間緊接，犯罪手段同一，構成要件相同，顯係基於概括之
    犯意反覆為之，為連續犯。被告提供上開帳戶，以供「阿文」男子犯上開詐欺罪
    ，依第三十條規定，為從犯，爰依正犯之刑處罰之。公訴人固認被告係正犯，係
    以被告為掩飾其犯行，而於八十七年二月十一日變更存簿印鑑，偵查中被告辯稱
    存摺、提款卡遺失不足採信資為依據。惟查，本件被害人受騙日期為八十七年五
    月五日、十九日，已在被告變更郵政儲簿印鑑之後，公訴人所指，尚未切合實際
    。然本件被害人受害情節，係依詐騙者指示，以「代收貨價郵件」及「匯款」方
    式，將款項撥入被告之台中縣大肚郵局二八七七二之三號帳戶內。又本院將「代
    收貨價郵件詳情單」送鑑定，與被告郵政開戶申請書、變更存簿印鑑申請書之字
    跡均未符合，有刑事警察局鑑驗通知書可稽，是尚無證據足認被告有實施詐術手
    段。而坊間時有以身分證、銀行或郵局存簿借款情事，貪圖一時小利之人，常出
    借上開資料，以獲取一定利益。本件被告如上所述，既不知該「阿文」者真實姓
    名、年籍、住居所及連繫方式，為免積欠六、七萬元債務，而出借個人有密切關
    係之大肚郵局儲金帳戶等資料，自明知或可得而知「阿文」男子會利用上開帳戶
    詐財或供其他犯罪之用。爰審酌被告犯罪之動機、目的、手段、所生之危害及犯
    罪後之態度等一切情狀，量處如主文所示之刑，以示懲儆。又被告前未曾受有期
    徒刑以上刑之宣告，有臺灣彰化地方法院檢察署刑案資料查註紀錄表足稽，且其
    應係一時貪圖小利，而觸犯刑罰，經此教訓，當知警惕而無再犯之虞，本院認本
    件所宣告之刑，以暫不執行為宜，爰依法宣告緩刑五年，以啟自新。
三、據上論斷，應依刑事訴訟法第二百九十九條第一項前段，刑法第三十條、第五十
    六條、第三百三十九條第一項、第七十四條第一款，罰金罰鍰提高標準條例第一
    條前段，判決如主文。
本案經檢察官林映姿到庭執行職務。
中    華    民    國    八十九        年      十    月      三十一      日
                                臺灣彰化地方法院刑事第二庭
                                    法      官
右正本證明與原本無異。
如不服本判決，應於送達後十日內向本院提出上訴狀( 須附繕本 )。
告訴人或被害人對於判決如有不服具備理由請求檢察官上訴者，其上訴期間之計算係
以檢察官收受判決正本之日期為準。
                                    法院書記官
中    華    民    國    八十        年              月                  日


司法院資訊處製作；財團法人民間司法改革基金會備份。
